【裁判字號】    90,上訴,516
【裁判日期】    891218
【裁判案由】    偽造有價證券等
【裁判全文】
臺灣高等法院刑事判決                              九十年度上訴字第五一六號
    上 訴 人即
    被      告  乙○○
    指定辯護人  本院甲○辯護人
右上訴人即被告因偽造有價證券等案件，不服臺灣台北地方法院八十八年度訴字第一
七二七號，中華民國八十九年十二月十八日第一審判決（起訴案號：臺灣台北地方法
院檢察署八十八年度偵字第一八一七九號及併送併辦案號：八十九年偵字第一一一二
九、一四一五九號）提起上訴，本院判決如左：
    主  文
上訴駁回。
    事  實
一、乙○○原任職於台北市○○路六十號六樓世仟旅遊有限公司（下稱世仟公司）旅
    遊部科長，經辦旅遊業務，竟意圖為自已不法之所有，於民國八十八年三月間經
    辦其同事丙○○所招攬之文化大學應屆畢業生至國外旅遊團機票訂購及行程安排
    手續時，將丙○○所交付之團費新台幣（下同）二十三萬五千元，在世仟公司內
    侵占挪為己用。同年四月間因文化大學同學取消行程，丙○○遂通知退費，乙○○竟偽稱上開款項已經交由「天擎旅行社」（檢察官誤載為天晴旅行社）之丁○○訂購機票及旅館，為向丙○○保證退款，於同年六月二十四日，另行起意，意
    圖供行使之用，偽簽發票人「丁○○」簽名及予按捺指印三枚（該紙本票上有四
    枚指印，其中一枚捺在保證人乙○○簽名上應僅表示乙○○之指印非發票人），
    偽造發票人為丁○○、發票地為台北市○○○路○段七六號三樓、到期日為同年
    六月二十八日、金額為二十二萬元之本票一紙，並由其在票面簽名為保證人而交
    付，以保證到期還款，然屆期後丙○○持上開本票至發票地提示，發現並無丁○○其人，復向乙○○追索亦無結果。
二、案經丙○○訴由台北市政府警察局中正第一分局報請臺灣臺北地方法院檢察署檢
    察官偵查起訴。
    理  由
一、訊據被告乙○○對於在右揭時、地收取丙○○旅行團費後因無法退還，而偽造丁○○之本票等事實均坦承不諱，惟矢口否認有業務侵占犯行，辯稱：其於收取丙○○團費二十三萬五千元後，交給天擎旅行社的丁○○向中華航空公司購買台北
    至馬來西亞的機票及訂飯店，後因文化大學同學取消行程，其即告知丁○○，但
    事後要求丁○○退費時，已經無法找到人云云。查被告於原審及本院均自白系爭
    本票未經丁○○同意簽發，本票上「丁○○」簽名為伊所寫，指印為其所按捺（
    見原審卷第四十、六二頁及本院九十年二月二十七日訊問筆錄）。而告訴人丙○○於警訊（偵卷第六頁背面）、偵審迭次指訴：「他有給我一個地址，在金山南
    路一段，說一個叫丁○○小姐，說她是旅行社的，我按址去找發現是住家沒有這
    家旅行社及這個人，我跟他要電話他說是靠行的沒有電話，他說靠天擎旅行社的
    ，他所說的丁○○我打聽過沒有此人」（見偵卷第三十頁）、「只有壹張，即扣
    案的這一張，他不是在我面前蓋的，他事前先寫好給我，ＴＳ是旅行社的簡稱，
    被告交票給我時，他告訴我是飛揚的丁○○所簽發，我有聽過天擎，但沒有聽過
    丁○○的名子。」（見原審卷第五三頁）等語綦詳，復有卷附之本票一紙可證。
    另被告係任職於世仟公司旅遊部科長，經辦旅遊業務，於八十八年三月間收受告
    訴人所交付之二十三萬五千元旅行團費等事實為其所不否認，並經告訴人於警訊
    、偵審中指訴明確，被告於收受前開團費後並未將之交付天擎旅行社之丁○○訂
    購機票及旅館等情，亦經告訴人指訴：「我有到華航查並無訂位紀錄，且訂位在
    七天前都可退位，且當初他也跟我說可退費」（見偵卷第二十九頁背面）等語，
    並有證人天擎旅行社之董事長許文哲於原審證稱：「（問是否認識乙○○？任何
    職？公司有無丁○○的員工？）我是天擎的董事長，八十二年十一月起任職至今
    。乙○○曾是中華旅運社的外務，當時我是該公司的副總經理。我們公司沒有丁○○這個人，也未曾在公司任職也不認識蘇這個人。」等語（見原審卷第六八─
    一頁），旅行家旅行社負責人郭春生亦證稱：「（問是否認識乙○○？任何職？
    公司有無丁○○的員工？）我是旅行家的負責人，不認識被告。任職至今已有十
    二年。我們公司沒有丁○○及乙○○之人，該二人也未曾在公司任職，也不認識
    這兩個人。」等語可證（見原審卷第六八─一頁）。被告雖稱丁○○已向中華航
    空公司訂購自台北到馬來西亞航線三十四張機票，然始終無法說明訂購之班機日
    期、航班號碼，且被告交付二十餘萬元委託丁○○代訂機票及飯店，卻不知與丁○○之聯絡方式，殊違常情。綜上，被告無法具體指明「丁○○」其人之真實姓
    名、年籍及聯絡方式，復經告訴人及原審向被告所指稱丁○○任職之天擎、旅行
    家旅行社查證，均無其人，被告所辯其收取學生團費後，即交由「天擎丁○○」
    以訂購機票等情即難採信，被告事後經告訴人履次催討均無法返還團費，其侵占
    犯行已經明確，堪以認定，應依法論科。
二、核被告所為係犯刑法第二百零一條第一項偽造有價證券罪、第三百三十六條第二
    項業務侵占罪。被告偽造有價證券後復持以行使，其行使之低度行為吸收於高度
    之偽造行為，祇論以偽造罪，且有價證券內被告偽造丁○○之簽名、及捺之指印
    為偽造之階段行為，均應包括於偽造罪中，均不另論罪。其所犯偽造有價證券罪
    及業務侵占間，犯意各別不同，應分論併罰，並定其應執行刑。原審適用刑法第
    二百零一條第一項、、第三百三十六條第二項、第五十一條第五款、第二百零五
    條，罰金罰鍰提高標準條例第一條前段規定暨審酌被告從事旅行業務，原應嚴守
    信用，服務客戶，竟將客戶所交付之旅費侵占入己而花用，另為延期清償竟偽造
    他人之本票交付，所為業經侵害票據交易之流通、正確性，及被告於犯罪後一再
    逃避審判，經二次通緝始到案，顯無悔改之意等一切情狀，就偽造有價証券及業
    務侵占分別量處有期徒刑三年二月及七月，定應執行刑為三年六月，並認扣案偽
    造之本票一紙應依刑法第二百零五條、第二百十九條之規定沒收，均無違誤。被
    告上訴空言否認犯罪，為無理由，應予駁回。
三、另檢察官移送併辦意旨略以：被告於八十九年四月二十四日於任職「水晶宮酒店
    」副理時，將員工吳宗志所交付之客戶消費款一萬三千元侵占入已，因認被告所
    為涉有業務侵占犯行，與本件有連續犯之裁判上一罪關係等語，經訊之被告對於
    右揭侵占犯行堅詞否認，辯稱：「我在八十八年三月間並不認識告訴人魏駿彰，
    我去年八十八年十月才認識的，我在今年四月到水晶宮任店長，我沒有侵占款項
    」等語，惟查，本件被告犯行係其於八十八年三月間任職於旅行社時所為，而檢
    察官移送併辦意旨所指被告上開犯行，係在八十九四月以後所犯，二罪之犯罪時
    間前後已經差距一年餘，尚難認被告於犯本件侵占犯行時，已經具有概括之侵占
    犯意，且其於一年後會任職於「水晶宮酒店」亦非其所能預知，故難認於八十九
    年四月間被告所犯侵占罪，係自本件犯罪時點即具有概括之犯意，二罪間應無連
    續犯之裁判上一罪關係，移送部分亦未經檢察官起訴，本院自不能一併加以審理
    ，應退由檢察官另行依法處理，附此敘明。
四、被告經合法傳喚無正當理由不到庭，爰不待其陳述，逕行判決。
據上論斷，應依刑事訴訟法第三百六十八條、第三百七十一條，判決如主文。
本案經檢察官彭坤業到庭執行職務。
中      華      民      國    九十      年      三      月    二十八    日
                                臺灣高等法院刑事第十三庭
                                    審判長法  官  蔡    燉
                                          法  官  李  春  地
                                          法  官  盧  彥  如
右正本證明與原本無異。
如不服本判決應於收受送達後十日內向本院提出上訴書狀，其未敘述上訴之理由者並
得於提起上訴後十日內向本院補提理由書（均須按他造當事人之人數附繕本）。
                                          書記官  何  閣  梅
中      華      民      國    九十      年      三      月    二十九    日
附錄：本案論罪科刑法條全文
刑法第二百零一條
意圖供行使之用，而偽造、變造公債票、公司股票或其他有價證券者，處三年以上十
年以下有期徒刑，得併科三千元以下罰金。
行使偽造、變造之公債票、公司股票或其他有價證券或意圖供行使之用，而收集或交
付於人者，處一年以上七年以下有期徒刑，得併科三千元以下罰金。
刑法第三百三十六條
對於公務上或因公益所持有之物，犯前條第一項之罪者，處一年以上七年以下有期徒
刑，得併科五千元以下罰金。
對於業務上所持有之物，犯前條第一項之罪者，處六月以上五年以下有期徒刑，得併
科三千元以下罰金。
前二項之未遂犯罰之。


司法院資訊處製作；財團法人民間司法改革基金會備份。
